臺灣板橋地方法院民事判決　　　　　　　94年度家訴字第22號
原　　　告　丁○○
訴訟代理人　王建中律師
被　　　告　丙○○
訴訟代理人　阮祺祥律師
上列當事人間確認繼承權存在事件，經本院於民國94年7月11 日
言詞辯論終結，判決如下：
    主  文
原告之訴駁回。
訴訟費用由原告負擔。
    事實及理由
甲、原告主張：
一、緣原告於民國八十九年七月十五日，與被繼承人鄭宗道在台
    北市○○○路○段二八０巷一五五弄九號一樓結婚，當天席
    開一桌，原告之至親及兩位見證人均共襄盛舉，雙方互換戒
    指舉行公開儀式，此有被繼承人鄭宗道及原告共同親簽之結
    婚照（原證一）及兩位見證人甲○○、乙○○可資為證，婚
    後夫妻倆共同生活於鄭宗道所有之房屋（門牌為：台北市○○路○段九八巷一號三樓）已四年有餘，此為社區鄰里所共
    知，直至被繼承人鄭宗道於九十四年二月十三日淩晨四時二
    十二分許因敗血性休克、肺炎併呼吸衰竭死亡，此有死亡證
    明書（原證二）可參，留有遺產，按原告身為被繼承人之配
    偶，依法對於遺產自有繼承之權利，詎被告丙○○（為被繼
    承人鄭宗道之養子）竟以原告與鄭宗道未曾辦理結婚登記為
    由，因而否認原告有此項權利，並拒絕原告處理遺產事務，
    於情於法殊有未合，為此提起本件確認之訴，應有確認之利
    益。
二、又按結婚應有公開之儀式及二人以上之證人，且結婚不以登
    記為其成立及生效要件，此揆諸民法第九百八十二條甚明。
    而該條所謂之「公開儀式」，係指當事人應行定式之禮儀，
    使不特定人得以共見共聞其結婚者而言，又所謂之「二人以
    上之證人」，祇需具有行為能力，在場親見而願證明者等已
    足，並不以證婚人為限，此觀諸最高法院十八年上字第二０
    七二號、五十一年台上字第五五一號判例自明。本件原告與
    鄭宗道舉行之婚禮，既有二人以上之證人且有宴請賓客及公
    開承認兩人夫妻關係之事實存在，甚且夫妻二人長時間共同
    生活之事實已為社區鄰里所共認，則雖其結婚未履行戶政登
    記，仍難謂其結婚不生效力。基此，原告以配偶身分主張對
    被繼承人鄭宗道之遺產確認有繼承權，依法應予准許。
三、查於九十四年五月三日言詞辯論期日，證人甲○○、乙○○
    二人到庭證述，業已明白證明八十九年七月十五日原告與鄭
    宗道先生完成結婚儀式之事實，且查當日舉行之婚禮既有定
    式之禮儀，諸如：在親友前交換戒指（此有結婚前鄭宗道先
    生至銀樓購買戒指之保單可證，原證三）、拜祖先及宴請賓
    客等一定儀式，雖男方之親友除證人乙○○外，無人參與當
    日婚禮，然其兄弟姐妹雖係手足至親，惟因彼此交情、觀念
    或行事作風等因素，結婚時不予通知，亦不無可能，又被告
    雖為鄭宗道之養子，然多年來均未同住，各自生活，亦甚少
    來往。況查，被繼承人鄭宗道先生與原告之婚姻係屬第三度
    婚姻，此有除戶戶籍謄本可參，又結婚當時鄭宗道先生已七
    十二歲有餘，且適逢原告母喪尚未及半年，此亦有原告母親
    除戶戶籍謄本可稽（原證四），在民間習俗上自不得張燈結
    綵、大肆鋪張，故當事人都願低調辦理，而無廣發請帖，只
    於自宅席開一桌，宴請至親，惟此，據前揭二位證人日前言
    詞辯論期日之證述，當天結婚時仍不失其應有之結婚定式禮
    儀。
四、再查，原告與鄭宗道先生二人皆已年過半百，若無真正結婚
    之意，焉有可能前往婚紗店拍立結婚照？此亦為經驗法則所
    能理解，且二人亦在結婚當天將共同親簽之結婚照（業已庭
    呈）給二位見證人甲○○、乙○○以為紀念，在在足徵二人
    結婚之事實，此亦經證人供述甚明在卷可稽。又查，結婚地
    點雖在女方自宅客廳舉行，雖非公共場所，但其自宅位於社
    區一樓，且社區中庭之空間亦屬開放式，此有照片數禎在卷
    可稽，而當天大門是開著的，親友進進出出，好不熱鬧，且
    當天之宴席菜餚亦是由餐廳外送至原告家中，經過社區中庭
    之鄰居皆知原告在辦喜事，自已符合公開儀式之要件。準此
    ，鄭宗道先生與原告間之婚姻既係合法有效成立，是原告自
    為鄭宗道之配偶，而配偶有相互繼承遺產之權利，復為民法
    第一千一百四十條所明定，從而原告起訴請求確認對於鄭宗
    道之遺產繼承權存在，應有理由至明。並聲明：確認原告對
    於被繼承人鄭宗道之遺產有繼承權存在。
乙、被告方面：
一、原告主張之事實，被告否認之。
二、原告並非被告父親鄭宗道之配偶，說明如下：
(一)按原告業已自承與鄭宗道並無結婚登記。
(二)再者，原告主張之結婚日期為八十九年七月十五日，距鄭宗
    道往生之日，相距已四年有餘，惟卻均未辦理結婚登記，已
    有違常情，益足證原告之主張顯不可採。
三、證人乙○○、甲○○之證詞，與事實不符，被告否認之：
(一)按證人甲○○證稱：「（問）如何舉行結婚的儀式？（答）
    我記得有拜祖先及交換戒指，鄭宗道有買一套金飾給原告」
    ，而證人乙○○僅證稱：「（問）是否有舉行儀式？（答）
    雙方有交換戒指及拜女方的祖先」（參鈞院卷九十四年五月
    三日言詞辯論筆錄），並無送金飾之行為，已有不符。
(二)再者，證人甲○○證稱：「（問）現場是否有照相？（答）
    當天有說要照相，但是找不到相機，相機被原告姪女帶出去
    了」，而證人乙○○卻證稱：「（問）當天是否有拍照？（
    答）在現場的時候沒有照相，但有說要照相，但找不到相機
    ，原告說他姪女等一下會過來照，但是直到下午兩、三點結
    束前都沒有前來照相」（參同上筆錄），一者證稱原告姪女
    將相機帶出去（似指原告之姪女原本在家，嗣出門將相機帶
    走），一者證稱原告的姪女等一下會過來照（似指特別約定
    ，請原告之姪女來照相），顯見證人等之證述，已有矛盾；
    況依證人所述，原告之姪女既會照相，應非懵懂之人，又豈
    會誤了原告的人生大事，凡此益足證原告之主張及證人之證
    言，顯有不實。
(三)另證人甲○○證述：「（問）是否認識兩造？（答）我是原
    告的鄰居，原來不認識鄭宗道，但是他們結婚後我偶爾會到
    他們家‧‧」，爰此，證人甲○○於其所指當日之前並不認
    識鄭宗道；而證人乙○○證述：「當時我只認識鄭宗道及證
    人甲○○兩位」，則證人乙○○當時並不認識原告；然乙○○卻又證述：「‧‧‧我大約在當年五月份介紹他們認識‧
    ‧‧」，相互矛盾，益足證證人等之證言，顯不可採。
(四)再者，鄭宗道有兄弟及兒子、媳婦，平常往來密切，且亦係
    大家族，而證人乙○○卻證稱：「平時就沒有看到鄭宗道與
    親戚來往，我認識鄭宗道已經二十幾年了」，與事實已有不
    符，且其態度已顯偏頗而不足採；況鄭宗道如向其表示說：
    「不要搞那麼大」，顯見鄭宗道之家族成員眾多，然卻無一
    人參加，凡此益足證證人之證言，顯有不實。
(五)證人所言有違經驗法則：
  １依一般習俗，結婚均會祭拜男方祖先，而鄭宗道年齡較長，
    更應重視此一習俗；然證人卻證稱，於其所指日期，祭拜女
    方祖先，已有違常情。
  ２另結婚之宴客，均係由男方請客，又豈有在女方家宴客之理
    。
  ３再者，結婚乃人生大事，而鄭宗道既尚有兄弟及兒子媳婦，
    且家族成員眾多，非但無一人參加，亦無人知悉，益足證證
    人所言，與常情有違而不足採。
  ４又結婚一般當日均會照相，然據證人所言，均未照相，益足
    證其所言，顯有不實。至證人雖或證稱找不到相機，或證稱
    姪女未依約回來照相；然相機之價格便宜，處處均有販售，
    又豈會僅因找不到相機而未拍照，亦難令人置信。
  ５人的記憶會隨時間的經過而模糊，尤其是日期；本件證人乙○○作證之日期為九十四年五月三日，就近五年前之日期，
    卻能明確指出，實有違常情，而不足為憑。
(六)末查，自原告所指其民權東路六段住家巷道，根本看不到原
    告所指場所之屋內，此有相片為證（參被證一），凡此益足
    證證人所言不實。
四、原告所提原證一相片及證人乙○○當庭所提相片，亦顯有不
    實，且不足為憑：
(一)原告所提原證一相片及證人乙○○當庭所提相片，據證人言
    ，其上之簽名（共三處）為當日所簽，惟以目視觀之，其上
    簽名均非使用同一枝筆所寫，顯見並非同時所簽。且原證一
    之相片上「鄭宗道」三字，亦非鄭宗道之筆跡，爰此，就原
    證一相片及乙○○所提相片，被告否認其形式及實質上之真
    正。
(二)另乙○○所提相片，其上並無鄭宗道之簽名，亦不足為憑。
    況依常情，結婚乃喜樂之事，既要送相片予他人，他人要求
    簽名，舉手之勞又豈會拒絕，凡此益足證系爭相片顯有不實
    ，且證人之證言亦有不實。
(三)再者，依原告主張結婚之時間為八十九年，而當時鄭宗道已
    七十二歲，然系爭原證一及乙○○所提之相片，鄭宗道看起
    來不到六十歲，顯見系爭原證一之相片，尚有疑義而不足為
    憑。
(四)退言之，以現今科技，合成相片難以分辨，益足證系爭相片
    顯不足為憑。
(五)退言之，姑不論系爭相片之真實性，惟證人等既均證稱當日
    並無照相，則系爭相片並非當日所照，爰此，自亦不足為憑
    。
五、退言之，姑不論證人乙○○、甲○○證言，是否屬實，縱依
    其證言，原告之請求，亦無理由：
(一)依證人甲○○證述：「（問）何時何地舉行結婚？（答）大
    約四、五年前，實際上那一年我忘了‧‧‧」（參同上筆錄
    ），爰此，就證人甲○○而言，既無法明確指出時間，顯見
    證人之證言，已不足為原告主張之依據。
(二)依最高法院五十一年台上字第五五一號判例意旨：「民法第
    九百八十二條所謂結婚應有公開之儀式，指結婚之當事人應
    行定式之禮儀，使不特定人得以共聞共見，認識其為結婚者
    而言」。且「男女二人，約證婚人二人及親友數人，在旅館
    之宴會廳，置酒一席，如其情況無從認定舉行結婚之儀式，
    雖其主觀以為舉行婚禮，仍不得謂有公開之儀式。」、「男
    女二人，在某官署內舉行婚禮，如無足使一般不特定之人均
    可知悉之表徵而得共見者，縱有該署之長官及證婚人二人在
    場，仍不得謂有公開之儀式。」，亦有司法院院字第一七○
    一號解釋可稽。
(三)本件證人乙○○、甲○○及原告之主張，被告均否認之。
(四)退言之，姑不論事實為何，然依證人乙○○、甲○○證稱，
    男方均無親戚到場，亦未發喜帖昭告眾人、現場無「張貼某
    某喜宴或外人看到就可以知道是在辦喜事的裝飾」、原告亦
    未穿著新娘禮服、更無拍照、亦無迎娶儀式；一般人所熟知
    之合法結婚應有之習俗在在欠缺，亦即依客觀情況不足使不
    特定之多數人認識係在結婚；揆諸前揭最高法院判例及司法
    院解釋，本件縱依證人之證述，亦與民法第九百八十二條規
    定之「公開儀式」不符，爰此，原告之請求，顯無理由。
(五)另台灣高等法院九十一年度家上字第五一號民事判決亦認：
    「未張燈結彩歡迎不特定之多數人前往祝賀，依一般客觀習
    慣，不足以使不特定人認識其在舉行結婚之儀式」（參被證
    二），且依苗栗地方法院九十一年度婚字第一六七號民事判
    決所載：「‧‧‧（五）縱認原告主張八十五年九月十六日
    中午有宴客一桌屬實，惟原告及證人劉明光、陳逢玉、黃玉
    華均稱結婚時並未有喜帖，且宴客係在黃育群陽明山莊住處
    客廳舉行，所進行的儀式僅有敬酒、戴金飾，於門外既無喜
    事公告，於客廳亦無懸掛喜幛，且未燃放鞭炮，新郎、新娘
    並未穿著結婚禮服，於宴客過程中並無外人進入等語，是原
    告與黃育群之宴客場所並非在不特定人得自由進出之公開場
    所，況依原告所述宴客客廳之門窗均有敞開，屋外圍牆高約
    九十公分，圍牆與房屋間有個長約一百公分左右的庭院，不
    特定人得自圍牆外觀看屋內宴客情形，惟因原告與黃育群並
    未散發喜帖，且宴客客廳既未佈置，圍牆外亦無喜事公告，
    原告及黃育群又未作新郎、新娘之打扮，而喝交杯酒、向來
    賓敬酒等行為，於通常宴客或訂婚儀式中亦常有，縱有不特
    定人自圍牆外觀看屋內情形，惟該不特定人尚難僅憑看見宴
    客、喝交杯酒、向來賓敬酒而認識屋內正在舉行結婚儀式，
    是原告與黃育群之結婚方式，與結婚應舉行定式之禮儀，使
    不特定人得以共見共聞，認識其為結婚之要件不相符合。」
    （參被證三），台灣高雄地方法院九十年度訴字第一一六號
    民事判決載有：「‧‧‧惟長城羊肉爐雖為一公眾得出入之
    場所，然兩造既未於事前發散喜帖，更未在餐廳為任何之昭
    示，不特定之人仍無法知悉兩造係在舉行婚宴，僅有兩造之
    特定親友到場觀禮，並不足構成不特定之人得以共見共聞之
    公開程度，」（參被證四），亦均一致認為，外觀上無從使
    不特定人知悉係在舉行結婚，則與「公開儀式」之要件不符
    。本件原告主張之宴客場所，距離門口尚有三、四公尺遠，
    而原告亦坦承系爭場所非公開場所，屋內、屋外均無外人可
    知悉在辦喜事的裝飾，原告亦未著新娘禮服，則依上判決及
    前揭判例意旨，原告之主張顯與「公開儀式」之要件不符，
    而無理由。
(六)再退言之，縱依證人所述，當天有於原告（女方）家中宴客
    一桌及交換戒指，然此充其量僅係訂婚儀式，亦非結婚儀式
    ，故而原告之請求，亦無理由。
(七)末查，原告主張：「‧‧‧而當天大門是開著的，親友進進
    出出，好不熱鬧，且當天之宴席菜餚亦是由餐廳外送至原告
    家中，經過社區中庭之鄰居皆知原告在辦喜事」等，被告亦
    一併否認之。
六、又原告所提原證三，被告否認其實質上之真正，該保單並非
    鄭宗道所交付，而保單上亦無鄭宗道之名字，顯見不足為憑
    。
七、綜上，原告之請求，顯無理由，並聲明：駁回原告之訴。
丙、
一、本件原告主張其與鄭宗道於89年7月15日結婚，雖未向戶政
    機關為結婚之登記，惟二人有婚姻關係存在，於鄭宗道死亡
    後，原告本於配偶身分，對於鄭宗道之遺產有繼承權存在，
    被告主張原告與鄭宗道並無婚姻關係，無繼承權，因原告對
    於鄭宗道之遺產繼承權存否不明確，致原告在私法上之地位
    有受侵害之危險，得以確認繼承權存在判決除去之，原告實
    有提起本件確認之訴之法律上利益，合先敘明。
二、原告主張其於89年7月15日，與被繼承人鄭宗道在台北市○○○路○段二八０巷一五五弄九號一樓（原告娘家）結婚，
    未為結婚登記，嗣被繼承人鄭宗道於94年2月13日死亡，留
    有遺產，按原告身為被繼承人鄭宗道之配偶，依法對於其遺
    產有繼承之權利云云。被告則否認之，並以上開陳述為辯。
    是本院所應審究者，主要為於89年7月15日在台北市○○○
    路○段二八０巷一五五弄九號一樓（原告娘家）之宴客聚餐
    ，是否符合結婚之公開儀式？
  (一)按結婚，應有公開之儀式及二人以上之證人，民法第九百八
    十二條第一項定有明文，故我國民法關於結婚成立之形式要
    件，係採「儀式婚」之立法，即須經一定之公開儀式，使不
    特定人得以共見共聞認識為結婚者，婚姻始可謂有效成立。
    又所謂公開之儀式，係指依一般社會觀念認為結婚之儀式，
    為不特定之多數人可以共見共聞，認識其為結婚者而言（最
    高法院五十一年台上字第五五一號判例參照），而該結婚之
    儀式，不論係依循舊俗或新式，依一般客觀習慣，立可認識
    其為結婚者始足當之，倘就其現場情狀，無從認識係舉行結
    婚儀式，縱當事人主觀上係舉行婚禮，仍非為有公開之定式
    禮儀。如男女婚姻未經過一定之婚姻儀式，縱已同居，法律
    上亦不發生婚姻之效力（十八年上字第二０七二號、二十年
    上字第四五二號判例意旨參照）；最高法院八十四年台上字
    第一六八九號裁判及最高法院九十年度台上字第一三０六號
    判決意旨參照，經查：
    本院隔離訊問證人甲○○、乙○○二人：
  (1)證人甲○○證稱：「（是否認識兩造？）我是原告的鄰居，
    原來不認識鄭宗道，但是他們結婚後我偶爾會到他們家，他
    們結婚我有參加。（何時何地舉行結婚？）大約四、五年前
    ，實際上哪一年我忘了，他們結婚當天剛好是我母親生日，
    兩造結婚當天中午在他們民權東路家有宴客，沒有發喜帖，
    在家裡有辦一桌，參加的人有都是原告方面的親戚朋友，乙○○是鄭先生的朋友。（如何舉行結婚的儀式？）我記得有
    拜祖先及交換戒指，鄭宗道有買一套金飾給原告。（幾點開
    始？幾點結束？）中午十二點左右開始，兩、三點左右結束
    。（一桌擺在哪裡？）一桌擺在客廳。（外面看得到嗎？）
    應該可以，因為他們住在一樓。（是否有張貼某某喜宴或讓
    外人看到就可以知道是在辦喜事的裝飾？）沒有。因為原告
    的母親剛過世沒多久，所以辦的很低調。（請問證人辦完喜
    事當天兩造是否有給你壹張兩人結婚照片？）有。庭呈鄭宗
    道與丁○○結婚照片壹張（與原證一影本相符）。（請問照
    片上的簽名是否該二人親自簽名？）是的。吃完飯他們說要
    給我照片作紀念，所以我就請他們簽名。（請問證人喜宴當
    時一樓大門是否開的？）是的。因為是落地門，而且進進出
    出，所以門是開的。（一桌是擺在離拉門多遠的距離？）約
    三、四公尺的地方，旁邊還有一桌小桌的是小孩吃飯的。（
    請問證人所說的地點是社區或公寓？）是社區。（當庭畫製
    相關位置圖附卷）。從巷子大門就可以看到他們家。（社區
    大門是否有警衛？進入是否要經警衛准許？）有。我不知道
    ，但是我們常去，警衛就不會問我們。（請問證人原告當天
    穿什麼衣服？）紅色上衣，但是下面穿什麼顏色我忘記了，
    原告當天是穿兩件式的服裝。（現場是否有人照相？）當天
    有說要照相，但是找不到相機，相機被原告姪女帶出去了。
    （請問證人原告當天是否有穿新娘禮服？）沒有。（當天參
    與的人共有多少人？認識幾位？）一桌大約有十個十一個左
    右。大約四、五位，有原告的姐姐、哥哥、嫂嫂。（男方這
    邊是否有親戚參加？）沒有。」等語（見本院94年5月3日言
    詞辯論筆錄）。
  (2)證人乙○○證稱：「（是否參加兩造的結婚喜宴？在何時何
    地？）有。八十九年七月十五日星期六中午大約十點十一點
    左右我先開車去載鄭宗道，之後去原告內湖家裡，當天有辦
    簡單的一桌，還有一桌小孩，當時大人約有十至十二人。（
    是否有舉行儀式？）雙方有交換戒指及拜女方的祖先。（當
    天原告穿什麼樣的衣服？）上半身穿紅色，下半身好像也是
    一樣的顏色，看起來像一套，但是這麼久了我記不清楚，但
    上半身我可以肯定是紅色。（當天是否有張貼某某喜宴或讓
    人看起來就知道辦喜事的裝飾？）沒有。因為之前我有聽原
    告說母親剛過世不要太鋪張。（宴客當時外門是否打開的？
    ）外門是打開的。（是否有發喜帖？）沒有。（當時，當天
    天參加的人員妳認識多少人？）當時我只認識鄭宗道及證人
    甲○○兩位。（當天是否有拍照？）在現場的時候沒有照相
    ，但有說要照相，但找不到相機，原告有說他姪女等一下會
    過來照，但是直到下午兩、三點結束前都沒有前來照相。（
    是否有送你們紀念品之類的東西？）有送我們照片。[庭呈
    鄭宗道與原告結婚照片壹張]，相片上的簽名是原告簽名的
    ，我有請鄭宗道簽名，但鄭宗道說我人就在上面，根我開玩
    笑說蓋手、腳印在上面給我。（請問證人是否原告與鄭宗道
    的介紹人？）是的。因為鄭宗道說要找一位老伴，我大約在
    當年五月份介紹他們認識。鄭宗道說要找一位簡單沒有小孩
    這樣子的女人。（請問鄭宗道與原告結婚是第幾次結婚？）
    據我所知是第三次結婚。（為何男方沒有親友參加？）平時
    就沒有看到鄭宗道有與親戚來往，我認識鄭宗道已經有二十
    幾年了，鄭宗道表示說不好意思，不要搞的這麼大。（喜宴
    完之後是否有載鄭宗道與原告一同離開？）有。我戴他們到
    天母忠誠路鄭宗道的住處，我有坐了一下、聊一下就走了。
    （請問證人是否知道鄭宗道還有兄弟？）我知道。但我沒有
    見過面。（當天鄭宗道是否有回三重祭拜男方的祖先？）沒
    有。但是我知道當年的重陽節鄭宗道有帶原告回三重那邊，
    三重那邊是鄭宗道兒子在住。但我沒有與他們去，這是他們
    兩人平時和我聊天所講的。」等語（見前開同日筆錄）。
  (3)由上(1)(2)觀之，89年7月15日當天，因為原告說母親剛過世
    不要太鋪張，在其娘家簡單請一桌，沒有事前散發喜帖，大
    人約有十至十二人，還有一桌小孩，男方親友均未參加，原
    告穿著紅色上衣並未穿著新娘婚紗，原告與鄭宗道有交換戒
    指及拜原告的祖先之儀式，沒有張貼喜宴或讓人看起來就知
    道在辦喜事的裝飾或告示，宴客當時外門是打開的，當天沒
    有拍照，宴客結束後，原告與鄭宗道有送到場友人原告穿著
    婚紗、鄭宗道著西裝之照片甚明。
  (4)再據原告所提照片四張及證人甲○○當庭繪製之社區現場圖
    觀之，原告所稱其與鄭宗道舉行結婚之地點（即原告娘家）
    ，係在一社區內之私宅，由社區大門進入，右方為警衛室，
    前方有中庭，社區建築物呈ㄇ字型，原告娘家在入社區大門
    之右側一樓，有拉門式落地窗，外部並設有矮鐵柵欄、鐵柵
    門，由外進入至該址落地窗，尚須先經過鐵柵門，再登上四
    、五階之樓梯始可到達，有前開照片及該繪圖在卷足憑。
  (5)本件原告主張結婚之地點係在原告娘家，按一般住所，除在
    外觀有張貼結婚之告示，否則自非不特定人得任意出入探聞
    ，此從一般民間習慣婚禮喜慶在外張貼（如囍、××府聯姻
    、喜宴）等字樣之告示可知。原告與鄭宗道結婚既係在一般
    私宅舉行，非公共場所，又無張燈結綵，或在外貼有使人一
    看即知之係在舉行結婚之告示，亦無散發喜帖，原告復未著
    婚紗，實難使一般人得以共聞共見渠等係在舉行結婚之公開
    儀式。從而，原告雖主張該當天在其娘家私宅，因甫逢母喪
    之故，而低調舉行，縱原告與丙○○有交換戒指及拜原告的
    祖先之儀式，及送到場友人原告穿著婚紗、鄭宗道著西裝之
    照片，然此至多僅能證明特定參與該餐宴之親友得知悉渠等
    在結婚而已，雖符合法定二以上之證人，然揆諸前開所述，
    亦不符合不特定人得以共聞共見之「公開」要件。從而，原
    告主張該次宴客聚餐即為其與鄭宗道舉行結婚之公開儀式乙
    節，不足為採，被告之所辯，則堪予採認。
  (二)我國民法雖無婚姻不成立之規定，同法第七十三條對不具法
    律特別成立要件者，亦規定為「無效」，未明確劃分「無效
    」與「不成立」之區別，但理論上法律行為必須成立後，始
    有是否無效之問題，民事訴訟法第五百六十八條第一項亦規
    定得提起確認婚姻不成立之訴。本件原告與鄭宗道既未舉行
    公開結婚儀式，實質上該婚姻未備法定方式，根本無結婚之
    行為，欠缺法律行為之特定成立要件，揆諸上開規定及說明
    ，原告與鄭宗道間之婚姻關係應為不成立，原告即非丙○○
    之配偶，自無繼承權存在。從而，原告據以提起本訴，訴請
    確認原告對於被繼承人鄭宗道之遺產有繼承權存在，為無理
    由，應予駁回。
三、本件事證已臻明確，兩造其餘主張、陳述及所舉證據方法，
    於本案判決之結果不生影響，爰不逐一論駁，併此敘明。
四、訴訟費用裁判之依據：民事訴訟法第78條。
中　　華　　民　　國　　94　　年　　7 　　月　　29　　日
                  家是法庭  法　官　劉大衛
以上正本證明與原本無異
如對本判決上訴，須於收受決正本後二十日內提出上訴狀(須按他
造人數附繕本)
中　　華　　民　　國　　94　　年　　7 　　月　　29　　日
                            書記官　李錦輝
